【裁判字號】    98,簡上,9
【裁判日期】    990512
【裁判案由】    過失傷害
【裁判全文】
福建金門地方法院刑事判決               98年度簡上字第9號
公  訴  人  福建金門地方法院檢察署檢察官
上  訴  人
即  被  告  甲○
上列上訴人即被告因過失傷害等案件，不服本院98年度城簡字第
47 號中華民國98年8月31日第一審判決（聲請簡易判決處刑案號
：98年度偵字第308號），提起上訴，本院管轄之第二審合議庭
判決如下：
    主  文
原判決關於恐嚇丙○○、丁○、及公然污辱丙○○部分及定應執
行刑部分均撤銷。其餘上訴駁回。
撤銷部分，甲○犯恐嚇危害安全罪，累犯，處有期徒刑月，如
易科罰金，以新臺幣壹仟元折算壹日；與上訴駁回部分所處之刑
合併，應執行有期徒刑伍月，如易科罰金，以新臺幣壹仟元折算
壹日。
   事    實
一、犯罪事實：
   （一）甲○前於民國94年間因妨害自由案件，經法院判處有
         期徒刑5月，如易科罰金以銀元300元折算1日確定，於
         95年3月8日易科罰金執行完畢；其於98年5月7日下午6
         時許，在其位於金門縣金城鎮金水里前水頭151號住處
         後方產業道路遛其所飼養之灰色中型土狗時，本應注
         意狗之舉動，以免咬傷他人，且依當時其之身心狀況
         ，並無不能注意之情事，竟疏未注意予以防範，適有
         其五嬸婆丙○○持香要到住家後面勇伯公廟燒香拜拜
         ，行經該處，看到該土狗，因記起曾於97年4月間被該
         狗咬傷之創傷，因而不敢向前行，反往回走，引起該
         土狗之注意，突然衝向前咬丙○○之左大腿及右小腿
         ，造成丙○○當場流血，復因丙○○高齡82歲，經狗
         咬後倒地不起。甲○見狀，即拿一支棍子趕狗離開，
         並使用其自小客車將丙○○送往大眾醫院就醫，因傷
         勢嚴重，轉送行政院衛生署金門醫院就醫，丙○○因
         而入住358號病房接受治療。上開事件造成丙○○受有
         右側下肢及左側大腿狗咬傷之傷害。
   （二）甲○於丙○○住院期間之同年月13日晚上11時許，前
         往探視。然因其探視病人之時間超過規定，遭該院之
         護士阻止，其竟不顧護士之反對，仍進入病房，除吵
         醒昏睡中之丙○○外，另因酒後之故，怪罪丙○○私
         下請看護照顧，竟同時基於公然污辱及恐嚇之犯意，
         在該院358號病床前，邊大吼「看護在哪兒，看護在哪
         兒」，邊對躺在病床上之丙○○以台語三字經「幹、
         齪」（例如幹你娘GY、給我喊濫鳥、幹你娘等），陳
         曰治所請之看護丁○趕緊從臨床爬起來看顧丙○○，
         甲○仍持續以台語三字經對丙○○「幹、齪」，並以
         雙手拉扯丙○○之衣領，邊問「為何要住院，為何未
         經我的同意就請看護，什麼人請的，不是有包大紅包
         給妳」，邊握拳作勢要毆打丙○○及在旁之看護丁○
         ，致使丙○○及丁○因此心生畏懼，致生危害其安全
         ；此時生病住在同病房隔床之乙○○聽聞有三字經及
         大吼之聲音，將病房隔間之布簾拉開，探頭張望，王
         濤另基於恐嚇之犯意，邊以台語怒道：「妳看啥小？
         」邊雙手握拳作勢要毆打乙○○，亦使乙○○心生畏
         懼，趕忙拉上布簾，害怕危險之發生而躲回病床上，
         致生危害乙○○之安全。
二、案經丙○○訴由金門縣警察局金湖分局報告福建金門地方法
    院檢察署檢察官偵查後聲請簡易判決處刑。
    理    由
一、本判決下列所引用之下列證據，業經當事人於準備程序中表
    示同意使用（本院卷第49頁），法院審酌此等證據資料製作
    時之情況，尚無違法不當及證明力明顯過低之瑕疵，亦認為
    以之作為證據應屬適當，故依刑事訴訟法第159條之5規定，
    認前揭證據資料均有證據能力。
二、被告固坦承其所飼養之中型土狗咬傷丙○○之過失傷害犯行
    ，然否認有恐嚇危害丙○○、丁○及乙○○之犯行，辯稱因
    丙○○拿整把香作勢打狗，才被狗咬傷。被告亦開車將其送
    醫治療，講好出院後談和解。而本件在金城鎮發生，為何被
    害人的兒子卻到金湖鎮報案，而以過失傷害的名義提告，事
    後因被害人提出不合理的賠償要求，其沒有辦法接受，致未
    和解。我家的狗不能牽過來，不然我會牽過來，當事人有作
    勢、有舉動，狗才會咬她。其他犯罪，我只有兩個字「讓你
    關」，否認恐嚇丙○○、丁○及乙○○云云。惟查：
   （一）被告於警詢及偵訊中坦承其所飼養的狗於上開時間、
         地點，咬傷丙○○等情，核與丙○○之指訴情節相符
         ，復有金門醫院98年5月16日、同年6月6日出具之診斷
         證明書各一份可證。被告之自白與事實相符，堪予採
         信。又被告抗辯係因丙○○拿整把香要打狗，才被狗
         咬傷云云，然此為告訴人丙○○所否認，且被告於警
         詢中供稱：「…因為他手上拿香，我所養的狗可能誤
         以為丙○○拿棍子要打它，才會攻擊她」並無丙○○
         拿整把香作勢打狗之供述，其前後供詞不一，自難採
         信。足見丙○○所為「之前被同一隻狗咬傷，恐懼不
         敢向前行，而往回走，引起土狗的注意，突然衝向前
         攻擊」之陳述，合乎常情，應屬可信。查被告所飼養
         之土狗，之前既曾咬傷丙○○，可見該隻土狗有攻擊
         人類之虞，被告自應負有隨時採取防止該土狗攻擊他
         人之措施，而依當時之客觀環境，並無不能注意之情
         形，被告竟疏於注意，於其產業道路溜狗時，未為其
         土狗載口罩，或加掛項圈、繩索等足以防免該土狗暴
         起傷人之安全措施，因而咬傷丙○○，自有過失。且
         其過失與丙○○受傷間，有相當因果關係，被告過失
         犯行，堪予認定。
   （二）被告於上開時間，在金門醫院358號病床前，邊大吼看
         護在哪兒，看護在哪兒，邊對躺在病床上之丙○○以
         台語三字經「幹、齪」（例如幹你娘GY、給我喊濫鳥
         、幹你娘等），看護丁○從臨床爬起來照顧丙○○，
         被告仍持續以台語三字經對丙○○「幹、齪」，邊以
         雙手拉扯丙○○之衣領，邊問「為何要住院，為何未
         經我的同意就請看護，什麼人請的，不是有包大紅包
         給妳」，邊握拳作勢要毆打丙○○及在旁之看護丁○
         ，使丙○○及丁○因此心生畏懼，致生危害其等之安
         全；此時生病住在同病房隔床之乙○○聽聞上情，將
         病房間之隔間布簾拉開，甲○另基於恐嚇之犯意，邊
         以台語怒道：「妳看啥小？」邊雙手握拳作勢要毆打
         乙○○，亦使乙○○心生畏懼，趕忙拉上布簾，害怕
         危險發生躲回床上之事實，業據丙○○、丁○、何碧
         嬌於警詢、偵訊及本院審理時中陳述及結證明確（警
         卷第8-1 7頁、偵卷第11-13頁、本院卷第62-75頁），
         且互核一致，堪予認定。被告空言否認犯行，自不可
         採。被告之上開犯行，應堪認定，應予論罪科刑。
三、論罪科刑
   （一）按刑法第305條之恐嚇危安罪，係以加害生命、身體、
         自由、名譽、財產之事，恐嚇他人致生危害於安全，
         至於所用方法為言詞、書面或其他動作，在所不問；
         被告在公眾得出入之醫院病房，邊以三字經罵人，邊
         拉住被害人丙○○之衣領，復握拳作勢欲加毆打陳曰
         治、丁○、乙○○，係以言語、肢體動作示意他人將
         不法危害其身體，自係客觀上足以危害他人心理安全
         之恐嚇行為無疑。核被告所為，係犯刑法第284條第1
         項之過失傷害罪、第309條第1項之公然侮辱罪、第305
         條之恐嚇危安罪。
   （二）按如被告邊對躺在病床上之丙○○以台語三字經「幹
         、齪」（例如幹你娘GY、給我喊濫鳥、幹你娘等）後
         即在同時間，邊持續以台語三字經對丙○○「幹、齪
         」，又以雙手拉扯丙○○之衣領，邊問「為何要住院
         ，為何未經我的同意就請看護，什麼人請的，不是有
         包大紅包給妳」，邊握拳作勢要毆打，雖其台語三字
         經「幹、齪」之時、地，與邊握拳作勢要毆打行為，
         犯恐嚇之特定罪之時、地，在自然意義上非完全一致
         ，然二者仍有部分合致，且犯罪目的單一，依一般社
         會通念，認應評價為一罪方符合刑罰公平原則，如予
         數罪併罰，反有過度處罰之虞，與人民法律感情亦未
         契合；是於牽連犯廢除後，適度擴張一行為概念，認
         此情形為一行為觸犯數罪名之想像競合犯，方屬適當
         。因此被告上開公然污辱、恐嚇行為，均是在同一地
         點，時間應可認同時進行，有密接關係，均係針對陳
         曰治私下請看護，深怕高額賠償費，處於情緒高漲之
         下所為握拳作勢欲毆打行為，依一般社會通念，如予
         數罪併罰，容有過度處罰之疑，本院認本件被告邊以
         三字經辱罵被害人丙○○，基於恐嚇之犯意，邊握拳
         作勢欲毆打丙○○、丁○之一個行為，係屬同時觸犯
         犯罪構成要件及侵害法益均不相同之上述二罪，為想
         像競合犯。公訴人以數罪併罰起訴，為本院所不採。
         又人格法益（如自由法益）係屬一身專屬性法益，以
         一行為恐嚇數人時，因係同時危害數人之心理安全、
         同時侵害數個自由法益之持有者，自應成立兩個恐嚇
         罪之同種想像競合，則被告以一作勢毆打行為同時恐
         嚇丙○○及丁○，即係以一行為觸犯二相同之罪名，
         為同種想像競合犯，應依刑法第55條規定，從一恐嚇
         罪處斷。公訴人以數罪併罰起訴，為本院所不採。
   （三）被告所犯過失傷害罪及2次恐嚇罪（第一次恐嚇丙○○
         及丁○，第二次恐嚇乙○○）間，其犯意各別、行為
         互殊，應予分論併罰。公訴人認被告恐嚇丙○○、盧
         波、乙○○，係接續犯，為本院所不採。
   （四）又被告有如犯罪事實欄所載之前科紀錄，方於95年3月
         8日執行完畢之事實，有臺灣高等法院被告前案紀錄表
         附卷可參，其於受有期徒刑之執行完畢後，五年以內
         故意再犯2次恐嚇罪之有期徒刑以上本罪，為累犯，均
         應依法加重其刑。
四、原審據以論罪科刑，固非無見，惟被告邊以三字經辱罵被害
    人丙○○，基於恐嚇之犯意，邊握拳作勢毆打動作恐嚇丙○
    ○及丁○之一個行為，係屬同時觸犯犯罪構成要件及侵害法
    益均不相同之上述二罪，為想像競合犯，已如前述，原判決
    認係數罪併罰，其事實之認定及適用法條，及適用法條漏載
    刑法第55條，均有違誤。被告上訴意旨，雖無理由，然原判
    決有上開可議之處，自屬無可維持，應由本院將原判決關於
    此部分及合併應執行刑部分撤銷改判，其餘上訴為無理由，
    應予駁回。爰審酌被告因過失疏於照顧所飼養之狗，致咬傷
    其五嬸婆丙○○，造成丙○○受有事實欄所受之傷害，事後
    開車將丙○○送醫治療，但因賠償金額無法協調，致被害人
    丙○○未原諒被告，及之後於探視過程中，又因請看護事情
    ，以三字經辱罵被害人丙○○，同時握拳作勢欲毆打丙○○
    、丁○與乙○○，此部分犯後態度惡劣顯無悔意，兼衡其犯
    罪動機、品行、智識程度等一切情狀，分別量處如主文第2
    項所示之刑，及各諭知易科罰金之折算標準，並與上訴駁回
    部分所處之刑，定其應執行之刑及諭知易科罰金之折算標準
    ，以資懲儆。
據上論斷，應依刑事訴訟法第455條之1第1項、第3項、第369 條
第1項前段、第364條、第299條第1項前段，刑法第284條第1項前
段、第309條第1項、第305條、第55條、第47條第1項、第41條第
 1項前段、第51條第5款，刑法施行法第1條之1，判決如主文。
本案經檢察官許志龍到庭執行職務。
中    華    民    國    99    年    5    月    12     日
                  刑 事 庭審判長 法  官  康樹正
                                 法  官  周美玲
                                 法  官  張珈禎
上列正本證明與原本無異。
本件不得上訴。
                                 書記官  許永溪
中    華    民    國    99    年    5    月    12    日
附錄本案適用法條：
中華民國刑法第284條
因過失傷害人者，處6月以下有期徒刑、拘役或5百元以下罰金，
致重傷者，處1年以下有期徒刑、拘役或5百元以下罰金。
從事業務之人，因業務上之過失傷害人者，處1年以下有期徒刑
、拘役或1千元以下罰金，致重傷者，處3年以下有期徒刑、拘役
或2千元以下罰金。
中華民國刑法第305條
以加害生命、身體、自由、名譽、財產之事，恐嚇他人致生危害
於安全者，處2年以下有期徒刑、拘役或3百元以下罰金。
中華民國刑法第309條
公然侮辱人者，處拘役或3百元以下罰金。
以強暴犯前項之罪者，處1年以下有期徒刑、拘役或5百元以下罰
金。

司法院資訊處製作；財團法人民間司法改革基金會備份。
